【裁判字號】    99,訴,697
【裁判日期】    991019
【裁判案由】    強盜等
【裁判全文】
臺灣嘉義地方法院刑事判決               99年度訴字第697號
公  訴  人  臺灣嘉義地方法院檢察署檢察官
被      告  乙○○
選任辯護人  王正明律師
被      告  甲○○
            丙○○
            戊○○
前三人共同
選任辯護人  嚴庚辰律師
            林琦勝律師
上列被告因強盜等案件，經檢察官提起公訴（99年度偵字第6514
號），本院判決如下：
    主    文
乙○○、甲○○、丙○○、戊○○犯結夥攜帶兇器強盜罪；乙○○，累犯，處有期徒刑柒年捌月；甲○○處有期徒刑柒年陸月；
丙○○、戊○○，均處有期徒刑柒年貳月。
    犯罪事實
一、乙○○於民國96年間曾因加重竊盜案件經本院以96年度易字
    第113號判決判處有期徒刑8月確定，嗣經本院以96年度聲減
    字第1845號裁定減為有期徒刑4月得易科罰金確定，而於96
    年12月14日易科罰金執行完畢，竟不知悔改，其與甲○○於
    99年6月4日聊天時獲悉甲○○在網路交友站所認識之丁○○
    常由高雄縣住處北上嘉義找甲○○，且丁○○手上及頸部均
    穿戴貴重金飾，2人因缺錢花用，竟萌生強盜丁○○所攜財
    物之犯意，共同意圖為自己不法之所有，基於強盜之犯意聯
    絡，由乙○○先於同年月7日邀丙○○至其嘉義市住處，共
    同策劃由甲○○出面邀約丁○○至甲○○之嘉義縣水上鄉住
    處，再至嘉義縣水上鄉之堤防邊或嘉義市○○路之蘭潭風景
    區（下簡稱蘭潭風景區）等處所，另由乙○○及丙○○下手
    強盜財物之犯罪計畫；嗣於同年月9日乙○○再以電話聯絡
    戊○○加入，而乙○○、甲○○、丙○○及戊○○4人遂於
    同日在乙○○上開嘉義市住處共同謀議討論強盜細節，推由
    甲○○邀約丁○○至嘉義市見面，再由乙○○、丙○○及戊○○分持金屬球棒、西瓜刀等工具下手實施強盜行為，謀議
    既定，當日即由乙○○駕駛黑色休旅車，搭載甲○○、丙○○及戊○○，先至嘉義市○區○○路之全買超市對面之五金
    大賣場，由甲○○與丙○○下車進入店內，再由丙○○以新
    臺幣（下同）1,100元代價，購得鋁製球棒2支，再至嘉義縣
    中埔鄉○○路某五金行，由甲○○進入該店內，以250元代
    價購得西瓜刀1把，作為犯案工具。嗣於99年6月10日甲○○
    、乙○○、丙○○及戊○○共同基於加重強盜之犯意聯絡，
    分工由甲○○以邀請丁○○至嘉義縣水上鄉之住處與甲○○
    家人打麻將為由，誘使丁○○北上嘉義，丁○○不疑有他而
    於99年6月10日晚上9時許駕駛車牌號碼YU-2960號自用小客
    車前往甲○○之上開住處，並於同年月11日凌晨1時許，依
    甲○○之提議，搭載甲○○至蘭潭風景區，出發前及行駛途
    中甲○○並以行動電話聯絡戊○○等人，告知其與丁○○之
    行蹤，乙○○、丙○○及戊○○於知悉後，分由丙○○騎乘
    車牌號碼WGF-691號機車跟隨在丁○○所駕駛之車輛後方，
    乙○○則另駕駛車牌號碼3051-UJ號自用小貨車，搭載戊○○，載運已拆卸號牌之車牌號碼LDN-376號機車，先至嘉義
    市○○路與立德街之交岔路口旁某處，2人再改騎乘上開拆
    卸車牌之機車，至蘭潭三信亭與丙○○會合；嗣於同日凌晨
    1時43分許，乙○○、丙○○及戊○○穿戴安全帽、口罩，
    攜帶客觀上足以供作兇器使用之鋁製球棒2支、西瓜刀1把，
    分乘上開2部機車，至蘭潭A處公共廁所旁停車場，見丁○○
    （坐於駕駛座）、甲○○（坐於副駕駛座）返回車牌號碼
    YU-2960號自用小客車後，先由乙○○與戊○○持鋁製球棒
    ，丙○○持西瓜刀，先敲擊、毀壞上開自用小客車之駕駛座
    、副駕駛座及左後車門之板金、車窗玻璃，造成該小客車之
    車身板金凹陷、晴雨窗、前門玻璃、電動窗開關、遙控器及
    鑰匙等毀壞而不堪使用之結果（共同毀損罪部分，業經丁○○於本院審理中撤回告訴，詳後述），再由乙○○持球棒強
    行進入駕駛座壓住丁○○，丙○○則從後車門進入後座持西
    瓜刀架住丁○○頸部，乙○○並以言語嚇稱：「不要動，我
    們只要錢，不想傷人，將皮包拿出來。」等語，以上揭強暴
    、脅迫方式，致使丁○○不能抗拒，使丁○○交出內有現金
    約10,000元之LV皮夾一個，丙○○則強行取走丁○○頸部之
    金項鍊1條，乙○○亦另強行取走丁○○之金手鍊1條與手機
    2 支，丁○○因此受有左額頭挫擦傷、左眼眶挫傷、右肩部
    挫擦傷、右肘挫擦傷及左上臂挫擦傷等傷害（共同傷害部分
    ，業經丁○○於本院審理中撤回告訴，詳後述）；而戊○○
    、甲○○2人為免丁○○發現甲○○亦參與強盜之共謀，乃
    由戊○○假裝強行取走甲○○之金項鍊、皮包及行動電話（
    嗣後皮包、行動電話與該金項鍊典當後之錢均返還甲○○）
    ，乙○○、丙○○及戊○○3人於強盜財物得手後，分乘上
    開2部機車逃離現場，並將上開球棒及西瓜刀沿途丟棄在嘉
    義市八掌溪之堤防旁水溝內，而丁○○上開所被搶之手機、
    皮夾與證件，則被乙○○分別棄置於嘉義縣水上鄉內溪村67
    號居處後之草叢與垃圾桶內。事後，先由乙○○、丙○○及
    戊○○3人於同年月11日晚上11時許至址設臺南安平區○○
    路之復興銀樓，持上開強盜所得之金手鍊以88,263元代價，
    轉賣予不知情之銀樓負責人陳志雄；復於同年月15日晚上11
    時許，再由甲○○、乙○○、丙○○及戊○○4人亦至復興
    銀樓，持上開強盜所得之金項鍊連同甲○○假裝被強盜之金
    項鍊，以121,218元之價格，轉賣予陳志雄；而上開轉賣金
    飾之金錢及強盜來之皮夾內金錢事後則由被告4人朋分。
二、案經丁○○訴由嘉義市政府警察局第二分局報告臺灣嘉義地
    方法院檢察署檢察官偵查起訴。
    理    由
一、按被告以外之人於審判外之陳述，經當事人於審判程序同意
    作為證據，法院審酌該言詞陳述或書面陳述作成時之情況，
    認為適當者，亦得為證據。當事人、代理人或辯護人於法院
    調查證據時，知有第159條第1項不得為證據之情形，而未於
    言詞辯論終結前聲明異議，視為有前項之同意，刑事訴訟法
    第159條之5定有明文。查本件認定事實所援引具傳聞性質之
    言詞或書面證據，關於證據能力，提示當事人及辯護人均對
    之表示無意見，亦未於本案言詞辯論終結前聲明異議，而本
    院審酌該等審判外陳述作成當時之過程、內容、功能等情況
    綜合判斷，認具備合法可信之適當性保障而具證據能力，得
    採為認定事實之基礎，合先敘明。
二、經查，上開犯罪事實，業據被告甲○○、乙○○、丙○○及
    戊○○等人於警詢（警卷第2至46頁）、偵查（見偵查卷第
    25 至27頁、聲羈卷第12至17頁）及本院審理時（見本院卷
    第20 至24頁、第111至135頁）均坦承不諱，核與共同正犯
    彼此間之供述及證人丁○○、陳志雄之證述（見偵查卷第66
    至68頁）情節相符，並有金飾來源證明書2紙、財團法人天
    主教聖馬爾定醫院開立之丁○○之診斷證明書1紙、贓物認
    領保管單1紙、上正汽車股份有限公司岡山廠開立之結帳工
    單及電子計算機統一發票各3份、證人陳志雄簽名確認之指
    認被告戊○○、丙○○照片各1紙、扣押物品目錄表3紙、扣
    押物品收據3紙、扣押筆錄3份、起獲贓物行動電話現場照片
    2紙、強盜案涉案車輛照片3紙、通聯調閱查詢單1份、案發
    當日通聯記錄4份、路口監視器畫面翻拍照片與強盜案涉案
    車輛對照照片9紙，被告甲○○、乙○○、丙○○及戊○○
    等4人住居處所相關位置圖1紙、案發時被告行動電話發話基
    地及行進路線時間圖表4紙可證，堪認被告等上開任意性自
    白與事實相符，應可採信，本件事證明確，被告等犯行洵堪
    認定。
三、按攜帶兇器強盜罪，係以行為人攜帶兇器強盜為其加重條件
    ，此所謂兇器，其種類並無限制，凡客觀上足以對人之生命
    、身體、安全構成威脅，具有危險性之兇器均屬之，且祇須
    強盜時攜帶此種具有危險性之兇器為已足，並不以攜帶之初
    有行兇之意圖為必要（司法院院字第610號解釋、最高法院
    79年臺上字第5253號判例參照）。且刑法上所謂結夥三人以
    上係指有共同犯罪之故意，結為一夥而言。再本件被告乙○○、丙○○及戊○○3人所持之西瓜刀1把及鋁製球棒2支，
    其客觀上足以對人之生命、身體、安全構成威脅，為具有危
    險性之兇器無疑，又該3人共同下手實施，自屬結夥三人無
    誤，而該等3人共同持西瓜刀1把及鋁製球棒2支壓抑被害人
    之抗拒，自已使被害人達於不能抗拒之程度，是核被告甲○○、乙○○、丙○○及戊○○4人所為係犯刑法第328條之強
    盜罪，而有同法第321條第1項第3款、第4款之情形，應成立
    同法第330條第1項之結夥攜帶兇器強盜罪。渠等就前開結夥
    攜帶兇器強盜犯行有犯意聯絡、行為分擔，均為共同正犯。
四、被告乙○○前於民國96年間因加重竊盜案件經本院以96年度
    易字第113號判決判處有期徒刑8月確定，嗣經本院以96年度
    聲減字第1845號裁定減為有期徒刑4月得易科罰金確定，而
    於96年12月14日易科罰金執行完畢一情，有臺灣高等法院被
    告前案紀錄表1份在卷可稽，其於受徒刑之執行完畢後，5年
    以內故意再犯本件有期徒刑以上之罪，為累犯，應依刑法第
    47條第1項規定加重其刑。爰審酌被告等不思循合法正當途
    徑獲得財富，竟貪圖被害人丁○○身上所攜之財物，結夥多
    人持西瓜刀及鋁製球棒等物實行強盜行為，犯罪手段惡劣，
    對於社會治安危害甚鉅，惟念被告犯後均已坦承犯行，且在
    持刀強盜過程中，雖有傷及被害人，但傷害非大，事後均有
    向被害人丁○○道歉，被告甲○○、乙○○、丙○○3人並
    與被害人達成和解，並取得被害人之原諒，有和解書3份在
    卷可參；另兼衡被告甲○○、乙○○2人參與本件強盜之程
    度最深，被告丙○○次之，被告戊○○最淺，被告乙○○有
    竊盜前科，自述：高中肄業、之前從事搬家公司、家裡有父
    母親、三個小孩、已離婚；被告甲○○無犯罪紀錄，並自述
    ：國中畢業、之前在檳榔攤工作、家裡有母親、哥哥、繼父
    ；被告丙○○無犯罪紀錄，自述：高中畢業、之前從事搬家
    工作、家裡有父母親、哥哥及祖母；被告戊○○無犯罪紀錄
    ，尚未與被害人達成和解，自述：國中肄業、之前從事搬家
    工作、父親已去世、母親改嫁、家裡有壹個哥哥等一切情狀
    ，分別量處如主文所示之刑。
五、被告等人所購買供本件強盜犯行使用之西瓜刀、鋁製球棒、
    安全帽及口罩等物，均未扣案，且據被告供述已於作案後，
    將部分物品丟棄在嘉義市八掌溪之堤防旁水溝內，其他則不
    知下落，無證據證明其仍存在，而上開物品復非應義務沒收
    之物，爰不予宣告沒收，附此敘明。
六、按告訴乃論之罪，告訴人於第一審辯論終結前，得撤回告訴
    ，而其告訴經撤回者，法院應諭知不受理之判決，刑事訴訟
    法第238條第1項、第303條第3款分別定有明文。又告訴乃論
    之罪，對於共犯之一人告訴或撤回告訴者，其效力及於其他
    共犯，刑事訴訟法第239條前段亦定有明文。經查，本件被
    告甲○○、乙○○、丙○○、戊○○4人上開所涉犯之共同
    傷害及共同毀損部分，依刑法第287條及第357條規定須告訴
    乃論，而告訴人丁○○於本院審理中，因與被告乙○○、甲○○、丙○○3人達成和解，業已聲請撤回對於該3人之告訴
    一情，業據告訴人丁○○於本院審理時到庭陳述甚明（見本
    院卷第113頁），復有辯護人所提出之和解書3份及刑事撤回
    告訴狀1紙附卷可憑，故依刑事訴訟法第239條前段之規定，
    告訴人對被告乙○○3人撤回告訴之效力亦及於共犯戊○○
    ，揆諸前開說明，被告4人被訴共同傷害及共同毀損部分，
    既經告訴人撤回告訴，自應為不受理判決，然起訴意旨既認
    此部分犯行與前開經本院判決有罪之加重強盜罪部分具有想
    像競合之裁判上一罪關係，故就此部分爰不另為不受理判決
    之諭知。
據上論斷，應依刑事訴訟法第299條第1項前段，刑法第28條、第
330條第1項、第47條第1項，判決如主文。
本案經檢察官王振名到庭執行職務。
中    華    民    國    99    年    10    月    19    日
                  刑事第二庭  審判長法  官  沈福財
                                    法  官  卓春慧
                                    法  官  黃明展
以上正本證明與原本無異。
如不服本判決應於收受判決後10日內向本院提出上訴書狀，並應
敘述具體理由；其未敘述上訴理由者，應於上訴期間屆滿後20日
內向本院補提理由書（均須按他造當事人之人數附繕本）「切勿
逕送上級法院」。告訴人或被害人如對於本判決不服者，應具備
理由請求檢察官上訴，其上訴期間之計算係以檢察官收受判決正
本之日期為準。
中    華    民    國    99    年    10    月    19    日
                                    書記官  張宇安
附錄本案論罪科刑法條：
中華民國刑法第328條第1項（普通強盜罪）
意圖為自己或第三人不法之所有，以強暴、脅迫、藥劑、催眠術
或他法，至使不能抗拒，而取他人之物或使其交付者，為強盜罪
，處5年以上有期徒刑。
預備犯強盜罪者，處1年以下有期徒刑、拘役或3千元以下罰金。
中華民國刑法第330條第1項（加重強盜罪）
犯強盜罪而有第321條第1項各款情形之一者，處7年以上有期徒
刑。

司法院資訊處製作；財團法人民間司法改革基金會備份。
